臺灣臺北地方法院民事判決　九十年度簡上字第四一○號
　　上　訴　人　甲○○
　　法定代理人　徐旭東
右當事人間請求清償債務事件，上訴人對於中華民國八十九年八月十日本院台北簡易
庭八十九年度北簡字第七二一八號第一審簡易判決提起上訴，本院判決如左：
    主      文
原判決關於命上訴人給付新台幣壹拾柒萬零柒佰伍拾柒元，其中新台幣壹拾肆萬玖仟
肆佰玖拾伍元，應自民國八十九年三月一日起至清償日止，按年息百分之十九點七一
計算之利息，並按上開利率百分之十計算之違約金部分，及該部分假執行之宣告暨除
確定部分外訴訟費用之裁判均廢棄。
右開廢棄部分，被上訴人在第一審簡易之訴及假執行之聲請均駁回。
第一審（除確定部分外）及第二審訴訟費用由被上訴人負擔。
    事      實
甲、上訴人方面：
一、聲明：如主文所示。
二、陳述：除與原審判決書所載者相同茲予引用外，補稱：
    信用卡申請書上附卡申請人簽章處「甲○○」簽名係遭訴外人黃昌盟冒名所簽，
    上訴人從未收過被上訴人任何信用卡，亦未持其信用卡為刷卡消費行為。
三、證據：援用原審之立證方法。
乙、被上訴人方面：
一、聲明：駁回上訴。
二、陳述：除與原審判決書所載者相同茲予引用外，補稱：
（一）否認上訴人所為信用卡申請書非其親自簽名申請之陳述。
（二）對於內政部刑事警察局鑑定結果不爭執。
三、證據：援用原審之立證方法，另聲請命行鑑定筆跡。
丙、本院依職權囑託內政部刑事警察局為鑑定筆跡。
    理      由
一、被上訴人起訴主張：訴外人黃昌盟與上訴人於民國八十五年十月十五日，與其訂
    立信用卡使用契約，為正、附卡持卡人，依約上訴人與黃昌盟等即得於特約商店
    記帳消費，並互負連帶清償責任，但應於次月限繳日前向被上訴人清償，逾期應
    另給付按年息百分之十九點七一計算之利息及按上開利息百分之十計算之違約金
    ；詎黃昌盟尚積欠新台幣（下同）十七萬零七百五十七元未給付，上訴人自應負
    連帶清償責任。為此依信用卡使用契約之法律關係，請求上訴人給付十七萬零七
    百五十七元，及其中十四萬九千四百九十五元自八十九年三月一日起至清償日止
    ，按年息百分之十九點七一計算之利息，並按上開利率百分之十計付違約金等語
    （其中被上訴人請求黃昌盟之繼承人黃益彬、黃朱艷秋連帶給付部分，經原審判
    決駁回被上訴人此部分之訴及假執行之聲請，未據被上訴人聲明不服，已告確定
    ）。上訴人則以：其並未向被上訴人申請使用信用卡附卡，亦未在信用卡申請書
    上簽名或收受任何信用卡等語，資為抗辯。
二、被上訴人主張黃昌盟與上訴人於八十五年十月十五日與其訂立信用卡使用契約，
    為正、附卡持卡人之事實，雖提出信用卡申請書、消費明細、信用卡約定條款等
    為證；但上訴人則以右開情詞置辯。
（一）依民事訴訟法第三百五十七條規定：「私文書應由舉證人證其真正。但他造於
      其真正無爭執者，不在此限。」，又最高法院四十一年台上字第九七一號判例
      意旨表示：「當事人提出之私文書必須真正而無瑕疵者，始有訴訟法之形式的
      證據力，此形式的證據力具備後，法院就其中之記載調查其是否與系爭事項有
      關，始有實質的證據力之可言。」，因此，當事人提出之私文書，他造有爭執
      時，應由舉證人證其真正，否則即無形式上證據力之可言，不得採為裁判之基
      礎。
（二）被上訴人主張上訴人為附卡持有人乙節，僅提出信用卡申請書為證，而該信用
      卡申請書上「甲○○」簽名則經上訴人否認為真正，故關於該信用卡申請書之
      真正，即應由被上訴人舉證證明之。本院在將兩造不爭執之上訴人親自簽名筆
      跡，包括：上訴人提出之印鑑卡、保險要保書等資料及上訴人於本院九十年八
      月二十七日準備程序期日當庭書寫之筆跡、上訴人提出上訴理由狀所附信封等
      ，列為比對資料，依職權囑託內政部刑事警察局鑑定後，該局於九十年十一月
      二十七日以刑鑑字第二一九八四七號鑑驗通知書表示：「鑑驗情形：陳報狀申
      請書上（即信用卡申請書）『附卡申請人親簽處』之『甲○○』簽名筆跡與比
      對資料上『甲○○』簽名筆跡不相符。」等語，就此鑑定結果被上訴人亦不爭
      執。準此，被上訴人提出之信用卡申請書上「甲○○」簽名並非上訴人所為者
      ，堪可認定。
（三）此外，被上訴人復未能提出其他證據以證明上訴人確有向其申請使用信用卡附
      卡之事實，故其主張上訴人為信用卡附卡申請人乙節，即屬無據。則被上訴人
      本於信用卡使用契約，主張上訴人應與正卡持卡人黃昌盟，就使用信用卡所生
      債務負連帶清償責任，並無理由。
三、綜上所述，上訴人抗辯其並未向被上訴人申請信用卡附卡，自屬可信。從而，被
    上訴人本於信用卡使用契約之法律關係，請求上訴人給付十七萬零七百五十七元
    ，及其中十四萬九千四百九十五元自八十九年三月一日起至清償日止，按年息百
    分之十九點七一計算之利息，並按上開利率百分之十計付違約金，為無理由，不
    應准許；其就該部分假執行之聲請亦失所附麗，應併予駁回。原審就此部分判命
    上訴人給付，並為假執行之宣告，尚有未洽。上訴意旨指摘原判決此部分不當，
    求予廢棄改判，為有理由。爰由本院將原判決此部分予以廢棄改判，如主文第二
    項所示。
四、因本件事證已臻明確，兩造其餘主張陳述及所提之證據，經審酌與本院上開論斷
    結果無違，爰不予一一贅述。
五、據上論結，本件上訴為有理由，依民事訴訟法第四百三十六條之一第三項、第四
    百五十條、第七十八條，判決如主文。
中　　　華　　　民　　　國　　九十一　　年　　　三　　　月　　二十二　　日
　　　　　　　　　　　　　　　民事第三庭審判長法　　官　楊絮雲
　　　　　　　　　　　　　　　　　　　　　　　法　　官　郭姿君
　　　　　　　　　　　　　　　　　　　　　　　法　　官　賴錦華
右為正本係照原本作成
本判決不得上訴
中　　　華　　　民　　　國　　九十一　　年　　　三　　　月　　二十五　　日
　　　　　　　　　　　　　　　　　　　　　　　法院書記官　葛映嵐
